【裁判字號】    98,訴,1081
【裁判日期】    980707
【裁判案由】    毒品危害防制條例
【裁判全文】
臺灣板橋地方法院刑事判決              98年度訴字第1081號
公  訴  人  臺灣板橋地方法院檢察署檢察官
被      告  甲○○
                （現另案於臺灣臺北監獄臺北分監執行中）
上列被告因違反毒品危害防制條例案件，經檢察官提起公訴（98
年度毒偵字第846 號），由本院合議庭裁定改依簡式審判程序審
理，並判決如下：
    主  文
甲○○施用第壹級毒品，累犯，處有期徒刑捌月，扣案之第壹級
毒品海洛因壹包（淨重零點肆貳貳公克，驗餘淨重零點肆壹捌捌
公克）沒收銷燬，注射針筒壹支沒收；又施用第貳級毒品，累犯
，處有期徒刑肆月，扣案之安非他命吸食器壹組沒收。應執行有
期徒刑拾月，扣案之第壹級毒品海洛因壹包（淨重零點肆貳貳公
克，驗餘淨重零點肆壹捌捌公克）沒收銷燬，注射針筒壹支及安
非他命吸食器壹組均沒收。
    事  實
一、甲○○前曾於民國89年間因施用毒品案件，經依臺灣板橋地
    方法院（下稱本院）89年度毒聲字第163 號裁定送觀察、勒
    戒後，認無繼續施用毒品之傾向，而由臺灣板橋地方法院檢
    察署檢察官以89年度毒偵緝字第629 號為不起訴處分確定，
    並於89年5 月30日觀察勒戒執行完畢釋放出所；復於89年間
    因施用第2 級毒品案件，經依本院89年度毒聲字第4918號裁
    定送觀察、勒戒後，認有繼續施用毒品傾向，再由本院89年
    度毒聲字第492 號裁定送強制戒治，此間再經裁定停止戒治
    ，所餘期間付保護管束，嗣於90年9 月7 日始強制戒治期滿
    ，並經本院89年度重簡字第1494號判處有期徒刑5 月確定；
    再於91年間施用第2 級毒品案件，經本院92年度易字第336
    號判處有期徒刑6 月確定（強制戒治部分，於92年1 月28日
    起開始執行，此間於92年10月14日經裁定停止戒治而出所，
    其後於93年1 月9 日因法律修正報結）；另於95年間因施用
    第1 、2 級毒品案件，分別經臺灣高等法院95年度上訴字第
    2009 號 、本院95年度訴字第810 號各判處有期徒刑9 月、
    7 月，其後合併定應執行有期徒刑1 年2 月確定，以及又於
    95 年 間因施用第1 、2 級毒品案件，經本院95年度訴字第
    3075 號 各判處有期徒刑7 月、4 月，應執行有期徒刑10月
    確定，嗣上開4 罪經減刑及分別合併定應執行有期徒刑7 月
    、5 月，經接續執行後，甫於97年1 月24日縮刑期滿執行完
    畢，詎其猶不知悔改，且未戒除毒癮，竟又基於施用第1 級
    毒品海洛因之犯意，於98年1 月19日16時許，在其友人位於
    臺北縣蘆洲市○○路355 巷6 之1 號住處內，以將海洛因置
    入針筒後注射至體內之之方式，施用毒品海洛因1 次，以及
    另基於施用第2 級毒品甲基安非他命之犯意，於同日20時許
    ，在上開同一地點，以將毒品甲基安非他命置於吸食器內燒
    烤之方式，施用毒品甲基安非他命1 次，嗣於同日22時30分
    許，為警在上址當場查獲，並扣得其所有施用剩餘之第1 級
    毒品海洛因1 包（淨重0.422 公克，驗餘淨重0.4188公克）
    、施用毒品所使用之注射針筒1 支及安非他命吸食器1 組，
    此間經採集其尿液送驗之結果，呈毒品鴉片類、安非他命類
    均陽性反應，始循線查悉上情。
二、案經臺北縣政府警察局三重分局報告臺灣板橋地方法院檢察
    署檢察官偵查起訴。
    理  由
一、上開犯罪事實，業經被告甲○○於本院審理時自白不諱，並
    有台灣檢驗科技股份有限公司98年2 月6 日UL/2009/10482
    濫用藥物尿液檢驗報告及臺北縣政府警察局三重分局查獲毒
    品案件被移送者姓名代碼對照表各1 份附卷可稽，以及扣案
    之第1 級毒品海洛因1 包（淨重0.422 公克，驗餘淨重0.41
    88公克）、注射針筒1 支、安非他命吸食器1 組可資佐證，
    且被告所持有米白色粉末1 包，經送請檢驗之結果，確含有
    毒品海洛因成分一節，亦有交通部民用航空局航空醫務中心
    98年2 月2 日航藥鑑字第0980530 號毒品鑑定書各1 份在卷
    足憑，足認被告自白要與事實相符。再被告有事實欄所示之
    施用毒品前科，亦有臺灣高等法院被告前案紀錄表1 份在卷
    可參，是被告犯本件施用毒品海洛因、甲基安非他命之罪，
    其事證明確，應依法論科。
二、按施用第1 、2級毒品為犯罪行為，毒品危害防制條例第10
    條定有處罰明文。故施用第1 、2 級毒品者，依上揭規定本
    應科以刑罰，惟基於刑事政策，對合於一定條件之施用者，
    則依同條例第20條、第23條之規定，施以觀察、勒戒或強制
    戒治之保安處分。又毒品危害防制條例於92年7 月9 日修正
    公佈，自93年1 月9 日施行。其中第20條、第23條將施用毒
    品之刑事處遇程式，區分為「初犯」及「5 年內再犯」、「
    5 年後再犯」。依其立法理由之說明：「初犯」，經觀察、
    勒戒或強制戒治後，應為不起訴處分或不付審理之裁定；「
    5 年內再犯」者，因其再犯率甚高，原實施之觀察、勒戒及
    強制戒治既已無法收其實效，爰依法追訴或裁定交付審理。
    至觀察、勒戒或強制戒治執行完畢釋放後，「5 年後再犯」
    者，前所實施之觀察、勒戒或強制戒治已足以遮斷其施用毒
    品之毒癮，為期自新及協助其斷除毒癮，仍適用「初犯」規
    定，始應先經觀察、勒戒、強制戒治之程式。從而依該次修
    正後之規定，僅限於「初犯」及「5 年後再犯」二種情形，
    應先經觀察、勒戒或強制戒治之程式，此乃該條例第10條之
    例外規定。倘被告於5 年內已再犯，經依法追訴處罰，縱其
    第3 次（或第3 次以上）再度施用毒品之時間，在初犯經觀
    察、勒戒或強制戒治執行完畢釋放5 年以後，因與單純之「
    5 年後再犯」之情形有別，不合於「5 年後再犯」之例外規
    定；且因已於「5 年內再犯」，顯見其再犯率甚高，原實施
    觀察、勒戒或強制戒治，已無法收其實效，即應回歸原則性
    規定，由檢察官逕行起訴，依該條例第10條處罰（最高法院
    96年度台非字第69號判決可資參照）。查本件被告於89年間
    因施用毒品案件，經送觀察、勒戒後，認無繼續施用毒品之
    傾向，業由臺灣板橋地方法院檢察署檢察官為不起訴處分確
    定，並於89年5 月30日觀察勒戒執行完畢釋放出所；復已於
    89年間因施用第2 級毒品案件，經裁定送觀察、勒戒後，認
    有繼續施用毒品傾向，再由本院裁定送強制戒治，此間經裁
    定停止戒治，所餘期間付保護管束，已於90年9月7日強制戒
    治期滿；再於91年間施用第2 級毒品案件，經本院92年度易
    字第336號判處有期徒刑6月確定（強制戒治部分，於92年1
    月28日起開始執行，此間於92年10月14日經裁定停止戒治而
    出所，其後於93年1月9日因法律修正報結）；另於95年間因
    分別施用第1、2級毒品，先後經法院判處罪刑，均已如前述
    ，則雖本件再犯之時間，係在「初犯」經觀察、勒戒或其後
    經強制戒治執行完畢釋放之5年以後，亦自屬「已於5年內再
    犯」施用毒品之情形，應依該條例第10條處罰，合先敘明。
三、核被告所為，係犯毒品危害防制條例第10條第1 項、第2 項
    之施用第1 級、第2 級毒品罪。又其施用前後持有第1 級毒
    品海洛因、第2 級毒品甲基安非他命之低度行為，應為施用
    第1 級毒品海洛因、第2 級毒品甲基安非他命之高度行為所
    吸收，不另論罪。被告所犯上開2 罪間，犯意各別，行為互
    異，應予分論併罰之。另查被告95年間因施用第1 、2 級毒
    品案件，經臺灣高等法院95年度上訴字第2009號、本院95年
    度訴字第810 號各判處有期徒刑9 月、7 月，其後合併定應
    行有期徒刑1 年2 月確定，以及另於95年間因施用第1 、2
    級毒品案件，經本院95年度訴字第3075號各判處有期徒刑7
    月、4 月，應執行有期徒刑10月確定，嗣上開4 罪經減刑及
    分別合併定應執行有期徒刑7 月、5 月，經接續執行後，甫
    於97年1 月24日縮刑期滿執行完畢一節，有臺灣高等法院被
    告前案紀錄表1 份在卷足憑，其於5 年以內故意再犯本件有
    期徒刑以上之2 罪，均為累犯，應各依刑法第47條第1 項規
    定加重其刑。爰審酌被告前已有多次施用毒品之前科，並先
    後經觀察、勒戒及強制戒治之戒毒療程，始終未能戒除毒品
    之誘惑，且其正值壯年，不知專心工作，尋求正常生活，竟
    一再沾染施用2 種毒品之惡習，戕害身心不淺，並衡諸其生
    活狀況、施用毒品之手段、動機及事發後自始坦承犯行，犯
    後態度良好等一切情狀，各量處如主文所示之刑，並定其應
    執行之刑，以資警惕。至扣案之海洛因1 包（淨重0.422 公
    克，驗餘淨重0.4188公克），係查獲之第1 級毒品，不問屬
    於犯人與否，應依毒品危害防制條例第18條第1 項前段之規
    定宣告沒收銷燬之；扣案之注射針筒1 支及安非他命吸食器
    1 組，則係被告所有供施用毒品海洛因、甲基安非他命使用
    之物，業經供承明確（參見本院準備程序筆錄第2 頁），爰
    依刑法第38條第1 項第2 款規定宣告沒收。
四、末按「除被告所犯為死刑、無期徒刑、最輕本刑為3 年以上
    有期徒刑之罪或高等法院管轄第一審案件者外，於前條第1
    項程序進行中，被告先就被訴事實為有罪之陳述時，審判長
    得告知被告簡式審判程序之旨，並聽取當事人、代理人、辯
    護人及輔佐人之意見後，裁定進行簡式審判程序。」刑事訴
    訟法第273 條之1 第1 項定有明文。查本件被告所犯毒品危
    害防制條例第10條第1 項、第2 項之罪，均非最輕本刑為3
    年以上有期徒刑之罪，且被告於本院98年6 月23日準備程序
    進行中，復就被訴之事實為有罪之陳述，經告知被告簡式審
    判程序之旨，被告及公訴人對於本件改依簡式審判程序審理
    均表示同意，是本院即依前揭刑事訴訟法規定，裁定本件進
    行簡式審判程序，附此敘明。
據上論斷，應依刑事訴訟法第273條之1 第1項、第299條第1項前
段，毒品危害防制條例第10條第1 項、第2 項、第18條第1 項前
段，刑法第11條前段、第47條第1 項、第51條第5 款、第38條第
1 項第2 款，判決如主文。
本案經檢察官黃明絹到庭執行職務。
中    華    民    國    98    年    7     月    7     日
                            刑事第十九庭
                                  法  官  楊仲農
上列正本證明與原本無異。
如對本判決不服，應於送達後10日內，向本院提出上訴狀。
（上訴狀應記載具體上訴理由並應抄附繕本）
                                  書記官  陳香君
中    華    民    國    98    年    7     月    7     日
附錄本判決論罪之法律條文：
毒品危害防制條例第10條：
施用第一級毒品者，處六月以上五年以下有期徒刑。
施用第二級毒品者，處三年以下有期徒刑。


司法院資訊處製作；財團法人民間司法改革基金會備份。
